【裁判字號】    97,上訴,4377
【裁判日期】    971215
【裁判案由】    毒品危害防制條例
【裁判全文】
臺灣高等法院刑事判決                97年度上訴字第4377號
上  訴  人  臺灣板橋地方法院檢察署檢察官
上  訴  人
即  被  告  丙○○
                    （現另案於臺灣臺北監獄臺北分監執行）
指定辯護人  廖肇衍律師
上  訴  人
即  被  告  乙○○
                    （現另案羈押於臺灣臺北看守所）
指定辯護人  潘東翰律師
上列上訴人因被告等毒品危害防制條例案件，不服臺灣板橋地方
法院96年度訴緝字第174號，中華民國97年7月24日第一審判決
（起訴案號：臺灣板橋地方法院檢察署95年度偵字第16817號）
，提起上訴，本院判決如下：
    主  文
原判決撤銷。
丙○○幫助施用第一級毒品，累犯，處有期徒刑壹年，減為有期
徒刑陸月；又幫助施用第一級毒品，累犯，處有期徒刑壹年，減
為有期徒刑陸月。應執行有期徒刑拾月。
乙○○無罪。
    事  實
一、丙○○前曾因違反毒品危害防制條例、竊盜及贓物案件，經
    法院分別判處徒刑確定，並由原審法院裁定其應執行刑為有
    期徒刑2年4月，於94年10月17日執行完畢。猶不知悔悟，明
    知海洛因為毒品危害防制條例列管之第一級毒品，不得非法
    持有及施用，因甲○○（涉犯施用第一級毒品罪部分業經原
    審判處有期徒刑10月確定）詢以得否代購第一級毒品海洛因
    ，竟基於幫助甲○○施用第一級毒品海洛因之犯意，於95年
    7月6日17時42分許，先以其所使用之0000000000號行動電話
    與甲○○所使用之000000000號行動電話聯繫幫助甲○○購
    買海洛因施用之事宜，並於取得甲○○所交付，供代購海洛
    因之新台幣（以下同）7000元後，旋向綽號「阿威」之不詳
    姓名成年男子購得重約四分之一錢之海洛因1包，於同日19
    時許，在臺北縣永和市○○路之仁愛公園，將該海洛因1 包
    交付予甲○○。惟甲○○取得該包海洛因後，因思及平日工
    作繁忙，欲再購買毒品以符所需，復以其所使用之上開行動
    電話與丙○○聯繫，請丙○○再次代為購買毒品，丙○○乃
    另行起意，再基於幫助甲○○施用第一級毒品海洛因之犯意
    ，於取得甲○○所交付，供代購海洛因之6000元後，仍向該
    綽號「阿威」之男子購買略少於四分之一錢之海洛因1包，
    於同日20時許，在臺北縣中和市○○路之中和戲院附近，將
    該包海洛因交付予甲○○，以幫助甲○○施用第一級毒品。
    嗣甲○○因涉犯施用第一級毒品罪，經警於95年7月14日查
    獲。
二、案經臺北縣政府警察局海山分局報請臺灣板橋地方法院檢察
    署檢察官偵查起訴。
    理  由
壹、被告丙○○部分：
一、訊據被告丙○○固坦承於上開時間，以其所使用之00000000
    00號行動電話與甲○○聯繫，嗣並在臺北縣永和市○○路之
    仁愛公園，向甲○○收取7000元，及將海洛因1包交予甲○○等情不諱，惟辯稱：甲○○第二次雖交付6000元，委託伊
    幫忙購買海洛因，但經其向「阿威」洽購，已不願出售，所
    以伊未再交付海洛因予甲○○云云（見原審卷第158至159頁
    ）。惟：
  (一)查證人甲○○於原審證稱：伊因毒品用盡，而詢問丙○○有
    無毒品貨源，經丙○○以電話告知有海洛因，伊即將錢交付
    丙○○，請丙○○代購海洛因。伊第一次拿7000元給丙○○
    ，第二次拿6000元，第一次要買四分之一錢，丙○○於仁愛
    公園將海洛因交給伊，但伊不知重量是否即為四分之一錢；
    第二次要買6000元的海洛因，也是一樣拜託丙○○幫忙買等
    語（見原審卷第10 1頁），核與丙○○上開二次受甲○○委
    託代購海洛因之自白相符，丙○○此部分之自白與事實相符
    ，應足採信。
  (二)次查，甲○○於原審證稱：案發當天（即95年7月6日）第二
    次與丙○○約在中和戲院見面，伊拿6000元給丙○○，丙○○離開約1、20分鐘後回來，將海洛因交給伊，伊拿到毒品
    後，即各自離開等語（見原審卷第105頁），而丙○○於原
    審亦坦承在中和戲院時曾向甲○○收取6000元，並交付海洛
    因1包予甲○○之事實（見原審卷第106頁），再參諸丙○○
    所使用之上揭行動電話，與甲○○所使用之0000000000號行
    動電話，於95年7月6日當日確有多通通聯之紀錄，此亦有台
    灣大哥大股份有限公司雙向通聯資料查詢表、和信電訊股份
    有限公司門號通聯資料查詢回覆表在卷可憑（見95年度偵字
    第16817號偵查卷第104至第121頁），丙○○更易前詞，空
    言否認將價格為6000元之海洛因1包交給甲○○乙節，不足
    採信。
  (三)再查，甲○○於取得丙○○代購之毒品後，因非法施用第一
    級毒品，經警於95年7月14日查獲，並經原審法院以95年度
    訴字第2714號判決處有期徒刑10月等情，有上開判決書1份
    可稽，亦足佐證其所為委由丙○○代購海洛因之供述，應屬
    非虛。
  (四)復查，甲○○於偵查中固證稱：於上開時、地先後向丙○○
    購買價格各為7000元、6000元之海洛因等情（見95年度偵字
    第16817號偵查卷第156頁），惟嗣於原審則進一步陳明：丙○○和伊約在仁愛公園，伊先把錢交給丙○○，請丙○○幫
    伊詢問是否有毒品貨源，之後丙○○在仁愛公園將毒品交給
    伊。第二次與丙○○約在中和戲院見面，伊拿6000元給丙○○，丙○○離開約1、20分鐘後回來，將海洛因交給伊，伊
    拿到毒品後，即各自離開等語（見原審卷第101、105頁），
    足徵丙○○係先向甲○○收取金錢後，再至他處取得海洛因
    交付甲○○。再參以甲○○亦證稱：因為伊和丙○○是自小
    同村長大的朋友，都住在中和市，伊拜託丙○○幫伊詢問毒
    品貨源，丙○○並未獲利等語（見原審卷第102頁），堪認
    丙○○與甲○○係多年舊識，彼等交情殊非一般泛泛之交或
    同為施用毒品者所可比擬，是丙○○所辯甲○○交付款項後
    ，其始前往代購毒品，以利其施用一節，尚無顯然違情之處
    ，而公訴人復未提出任何足供證明丙○○從中圖利之具體事
    證，自難遽課予丙○○販賣海洛因圖利之重責。又所謂「轉
    讓」係指無償將安非他命所有權移轉予對方之行為，本案係
    由甲○○出資委由丙○○代為購買海洛因，甲○○對丙○○
    所代購之海洛因本即有所有權，則丙○○將購得之海洛因交
    付予甲○○之行為，非在無償提供海洛因，應非轉讓，而係
    幫助施用。從而丙○○犯行，堪予認定。
二、按刑法上之幫助犯，係對於犯罪與正犯有共同之認識，而以
    幫助之意思，對於正犯資以助力，而未參與實施犯罪之行為
    者而言（最高法院88年度臺上字第1270號判決要旨參照）。
    。查丙○○代甲○○向「阿威」購買第一級毒品海洛因，使
    甲○○得以施用該毒品，顯係基於幫助甲○○施用毒品之犯
    意，而未參與施用毒品之構成要件行為，為幫助犯。是核被
    告所為，係犯刑法第30條第1項前段、毒品危害防制條例第
    10條第1項之幫助施用第一級毒品罪。被告持有毒品之低度
    行為，應為幫助施用之高度行為所吸收，不另論罪。公訴人
    雖認丙○○係於上揭時、地與同案被告乙○○共同販賣海洛
    因予甲○○，而認觸犯毒品危害防制條例第4條第1項之販賣
    第一級毒品罪，容有未洽，起訴法條應予變更。又被告係幫
    助犯，應依刑法第30條第2項規定，按正犯之刑減輕之。被
    告先後2次幫助施用毒品犯行，犯意各別，應予分論併罰。
    被告有如事實欄所示之論罪科刑及執行情形，有本院被告前
    案紀錄表足憑，其於刑之執行完畢後5年之內，故意再犯本
    件有期徒刑以上之罪，係屬累犯，應依刑法第47條第1項之
    規定加重其刑。
三、原審因予論罪科刑，固非無見。惟查：丙○○所為係犯幫助
    施用第一級毒品罪，且為數罪併罰，原審認丙○○係犯轉讓
    第一級毒品罪，為接續犯事實上一罪，尚有違誤。丙○○上
    訴否認曾交付6000元之第一級毒品海洛因予甲○○雖無理由
    ，惟原判決既有上開可議，要屬無可維持，應由本院將原判
    決撤銷改判。爰審酌丙○○幫助甲○○施用第一級毒品，對
    於甲○○身心健康之危害甚鉅，行為可訾，應予非難，兼衡
    被告犯罪之動機、目的、手段、方法、犯後態度等一切情狀
    ，分別量處如主文所示之刑。又丙○○係於96年4月24日以
    前犯本罪，均應依中華民國96年罪犯減刑條例第2條第1項第
    3款之規定減其宣告刑期2分之1，並定其應執行刑，以資懲
    儆。
四、辯護人雖聲請傳喚甲○○到庭作證，然甲○○已於原審到庭
    接受詰問，其於原審所述明確，自無再次傳喚之必要，併予
    敘明。
貳、被告乙○○部分：
一、公訴意旨以：被告乙○○因缺錢花用，欲出售其所持有、以
    不詳價格買入之海洛因圖利，故向同案被告丙○○詢問是否
    有朋友需要海洛因，丙○○因而與之基於共同販賣毒品之犯
    意聯絡，於95年7月6日17時42分許以其所使用之0000000000
    號行動電話與甲○○所有之0000000000號行動電話聯絡，確
    認後者有意購買海洛因後，即相約於當日19時許在臺北縣永
    和市○○路「仁愛公園」交貨；隨後3人於當日19 時許在「
    仁愛公園」內，由乙○○、丙○○以7000元之價格，將乙○○所有、重約四分之一錢之海洛因出售予甲○○。交易完成
    後，甲○○因思及平日工作繁忙，欲再購買毒品以符所需，
    旋又以前開丙○○所有之行動電話詢問是否有其他海洛因，
    雙方遂約定於當日20時許，在臺北縣中和市○○路「中和戲
    院」交貨。之後，乙○○則在不詳地點之電動遊戲場等候，
    推由丙○○攜帶重量略少於四分之一錢之海洛因1包，於約
    定時間前往「中和戲院」，以6000元之價格將該包海洛因出
    售予甲○○。因認乙○○涉犯毒品危害防制條例第4條第1項
    之販賣第一級毒品罪嫌云云。
二、按犯罪事實應依證據認定之，無證據不得認定其犯罪事實，
    又不能證明被告犯罪者，應諭知無罪判決，刑事訴訟法第15
    4條、第301條第1項分別定有明文。而刑事訴訟上證明之資
    料，無論為直接證據或間接證據，均須達於通常一般之人均
    不致有所懷疑，而得確信其真實之程度，始得據為有罪之認
    定，若其關於被告是否犯罪之證明未能達此程度，而有合理
    之懷疑存在，致使無從形成有罪之確信，根據「罪證有疑，
    利於被告」之證據法則，即不得據為不利被告之認定，此有
    最高法院76年台上字第4986號判例足資參照。
三、公訴人認乙○○涉犯販賣第一級毒品罪嫌，無非係以證人甲○○、邱怡翔之證詞及同案被告丙○○之供證，暨扣案之海
    洛因1 包、法務部調查局95年8月11日調科壹字第060012319
    號鑑定通知書、行動電話通聯資料，為其論據。訊據乙○○
    堅決否認有何販賣第一級毒品之犯行，辯稱：伊並未見過甲○○，亦未於上揭時間至仁愛公園及中和戲院販賣海洛因予
    甲○○，扣案之毒品海洛因為其所有，但係供自己施用，其
    施用毒品犯行業經原審法院裁定送觀察、勒戒等語。經查：
  (一)甲○○固於警詢時陳稱：伊共向綽號「阿草」之乙○○購買
    二次毒品海洛因。第一次於95年7月6日19時許，在臺北縣永
    和市○○路底的仁愛公園，伊先打電話與綽號「阿扁」之丙○○聯絡後，由丙○○載乙○○來跟伊毒品交易，以7000元
    之代價購買俗稱四之一重量的海洛因。是乙○○拿四之一重
    量的海洛因給伊，伊交7000元給乙○○；第二次於95年7月6
    日20 時許，在中和市○○路的中和戲院旁的電玩店內交易
    ，以6000元之代價，購買俗稱四之一重量的海洛因等語（見
    95 年度偵字第16817號偵查卷第79至80頁），復於偵查中證
    稱：伊打電話給丙○○，問他何處可購得海洛因，當日下午
    6 時許，丙○○以電話告知有毒品，與伊約在永和仁愛公園
    見面，伊到達後，看見丙○○帶一個伊不認識的人來，原來
    約好以7000元購買四分之一錢之毒品，後來伊試一下毒品，
    覺得不夠純，故未成交，之後伊打電話給丙○○，問有無好
    一點的毒品，他說有，要價6000元，晚上7、8時許，約在中
    和戲院見面，丙○○1人前來，他說另一個人在電動遊戲場
    ，丙○○交給伊同一包毒品，伊拒絕，故未成交等語（見同
    上偵查卷第155至156頁），隨又改稱：伊確實向丙○○買2
    次毒品，第一次是四分之一錢，第二次份量不夠，所以才賣
    6000元，第二次只有丙○○出面，另一個人在電動遊戲間。
    乙○○就是第一次丙○○帶來的人等語（見同上偵查卷第15
    6頁）。惟甲○○於原審另稱：丙○○和伊約在仁愛公園，
    伊先把7000元交給他，叫他幫伊詢問毒品貨源，之後丙○○
    本人在仁愛公園將毒品交給伊，伊只有看到丙○○，綽號「
    阿草」之人伊不認識，之前也沒見過此人等語（見原審卷第
    101、104頁），嗣又證稱：第一次丙○○在仁愛公園時，他
    有帶一個人過來，伊拿7000元給丙○○帶來的那個人，第一
    次交易拿到毒品時，丙○○所帶來的人是否就是在庭的乙○○，伊沒有印象等語（見原審卷第105頁），是其就與丙○○約在仁愛公園見面時，是否另有一人在場，且在場之人是
    否即係乙○○一節，先後所述不一，顯有瑕疵，自難單憑甲○○所為供述，即認乙○○確有販賣毒品犯行無訛。
  (二)丙○○雖於警詢時陳稱：乙○○問伊是否有人要買海洛因，
    伊稱有一位朋友甲○○有毒品之需求，乃約甲○○於下班後
    至永和市○○路底仁愛公園旁，伊即載乙○○到仁愛公園與
    甲○○自行進行毒品交易。事畢，伊與乙○○前往中和市○○路中和戲院途中，甲○○再次來電稱還要四分之一錢海洛
    因，就約在中和戲院的電玩店再交易一次毒品等語（見同上
    偵查卷第24頁），惟其於原審準備程序時則供稱：乙○○說
    他和甲○○約在仁愛公園，叫伊跟他一起去，伊即騎機車載
    乙○○到仁愛公園，乙○○下車後，就和甲○○在路邊進行
    毒品交易，伊騎車在旁等候，距離約6、7公尺，不清楚乙○○與甲○○交易情形，甲○○應該是跟乙○○買海洛因。到
    了晚上甲○○打電話給伊，伊就到中和戲院旁電玩店找乙○○，並回電給甲○○，請甲○○自己去找乙○○，伊並未幫
    乙○○送毒品給甲○○，第二次他們如何交易，伊不清楚，
    並未參與等語（見原審96年度訴緝字第174號案卷第47頁）
    ，是就丙○○所述乙○○與甲○○進行毒品交易之情節觀之
    ，其就何人與甲○○約在仁愛公園見面，進行毒品交易及第
    二次在中和戲院如何進行毒品交易，先後所述不一，且與上
    揭甲○○所證第一次在仁愛公園交易時，是乙○○將毒品交
    給伊，伊交錢給乙○○；第二次在中和戲院交易時，只有乙○○1人到場等語亦不相符，是丙○○此部分所言是否屬實
    ，已非無疑。再者，丙○○於原審審理時則供稱：第一次交
    易時，伊並未載乙○○前往，第二次是伊一個人交付海洛因
    給甲○○，伊之前會說帶乙○○去見甲○○，是因為乙○○
    被通緝到案，且被警查到海洛因1包，未坦承該海洛因係其
    所有，竟供稱該毒品為伊所有，害伊一起被帶回警局偵訊，
    伊懷恨在心等語（見原審卷第106、156頁），顯然丙○○於
    警詢及原審準備程序中所述，均係挾怨報復之詞，不足採信
    。
  (三)證人即本案承辦警員邱怡翔固於偵查及原審審理時證稱：其
    與另一警員許登智於上揭時、地查獲乙○○，及扣得毒品海
    洛因1 包，許登智並且言及該毒品係乙○○丟擲在旁等情（
    見同上偵查卷第150頁，原審卷第153至155頁），惟邱怡翔
    之上開證詞，及公訴人所舉扣案之海洛因1包暨卷附法務部
    調查局95年8月11日調科壹字第060012319號鑑定通知書（見
    同上偵查卷第144頁），僅能證明乙○○為警查獲當時確係
    持有海洛因，究不能執此即推論乙○○有販賣海洛因之行為
    。而乙○○於95年7月7日被警查獲前確有施用第一級毒品之
    犯行，且經原審法院裁定送勒戒處所觀察、勒戒等情，亦有
    台灣檢驗科技股份有限公司95年7月26日CH/2006/70489號濫
    用藥物檢驗報1紙及原審95年度毒聲字第2058號裁定1份可憑
    （見本院卷第97至100頁），是乙○○辯稱扣案之毒品係供
    自己施用，即可採信。再觀諸卷附甲○○所使用之00000000
    00號行動電話通聯資料，與被告所使用之0000000000號行動
    電話通聯資料（見同上偵查卷第105、130 頁），於95年7月
    6日當日18時19分許，固有1次通聯紀錄，惟甲○○於原審證
    稱：伊不知0000000000號電話是何人所有，當時伊叫丙○○
    先幫伊問有無毒品，丙○○打電話向伊回覆，並無其他人打
    電話給伊等語（見原審卷第105頁），核與丙○○及乙○○
    於原審審理時所述：當時係乙○○將0000000000號行動電話
    借予丙○○乙節相符，即難單憑乙○○上開電話通聯紀錄，
    即認乙○○販賣毒品予甲○○無訛。
  (四)綜上，公訴人所提甲○○、邱怡翔之證述、丙○○之供述，
    暨扣案之海洛因1包、法務部調查局95年8月11日調科壹字第
    060012319號鑑定通知書、行動電話通聯資料，均不足為乙○○涉犯販賣第一級毒品罪之積極證明，是故，綜合現有事
    證，尚難認定乙○○確有販賣海洛因給甲○○之事實，乙○○本件犯罪，即屬不能證明。公訴人所提證據既不足以證明
    乙○○犯罪，乙○○上訴否認犯罪，為有理由。原判決固亦
    認乙○○販賣罪嫌不足，然就乙○○非法施用毒品前持有毒
    品之階段行為，諭知科刑之判決，既有可議，自應由本院撤
    銷改判，為乙○○無罪之諭知。
據上論斷，應依刑事訴訟法第369條第1項前段、第364條、第299
條第1項前段、第300條、第301條，毒品危害防制條例第10條第1
項，刑法第11條前段、第30條第1項、第2項、第47條第1項、第
51條第5款，中華民國96年罪犯減刑條例第2條第1項第3款、第7
條，判決如主文。
本案經檢察官李月治到庭執行職務。
中    華    民    國    97    年    12    月    15    日
                  刑事第二十一庭審判長法  官  蔡彩貞
                                      法  官  楊力進
                                      法  官  許永煌
以上正本證明與原本無異。
如不服本判決，應於收受送達後十日內向本院提出上訴書狀，其
未敘述上訴之理由者並得於提起上訴後十日內向本院補提理由書
（均須按他造當事人之人數附繕本）。
                                      書記官  江采廷
中    華    民    國    97    年    12    月    18    日
附錄：本案論罪科刑法條全文
毒品危害防制條例第10條第1項
施用第一級毒品者，處六月以上五年以下有期徒刑。


司法院資訊處製作；財團法人民間司法改革基金會備份。
